---
title: "Rédaction"
output:
  html_document:
    toc: true
    theme: united
---

```{r setup, include=FALSE}
knitr::opts_chunk$set(echo = TRUE)
```

## R Markdown

C'est un exemple de rendu de fichier Rmarkdown simple. On pourra travailler la mise en page mais ca donne une idée de à quoi ca peut ressembler 

```{r cars, echo=FALSE, results='hide', message=FALSE, warning=FALSE}
chomage2020 <-read.csv("FD_csv_EEC20.csv",sep = ";")
library(questionr)
library(tidyverse)
library(FactoMineR)

chomage2020=as_tibble(chomage2020)

chomage2020$CSP<-as.character(chomage2020$CSTOTR)
#chomage2020$CSP<-fct_recode(chomage2020$CSP,
#                            "Non renseigné"="0",
#                           "Agriculteurs exploitants"="1",
#                            "Artisans, commerçants, et chefs d'entreprise"="2",
#                            "Cadres et professions intellectuelles supérieures"="3",
#                            "Professions intermédiaires"="4",
#                            "Employés"="5",
#                            "Ouvriers"="6",
#                            "Inactifs avec activité professionnelle antérieure"="7",
#                            "Autres personnes sans activité professionnelle"="8" )

chomage2020$statutACT<-as.character(chomage2020$ACTEU6)
#chomage2020$statutACT=fct_explicit_na(chomage2020$statutACT, "null")
#chomage2020$statutACT<-fct_recode(chomage2020$statutACT,
#                                  "Sans objet" = "null",
#                                  "Actif occupé" = "1",
#                                  "Chômeur PSERE (Population sans Emploi à la Recherche d'un Emploi)"="3",
#                                  "Autre chômeur BIT"="4",
#                                  "Étudiant, élève, stagiaire en formation (inactifs)"="5",
#                                  "Autres inactifs (dont retraités)"="6")
#

chomage2020$AGE<-as.character(chomage2020$AGE5)
#age au dernier jour de la semaine de référence
chomage2020$AGE<-fct_recode(chomage2020$AGE,
                            #"15 à 29 ans"="0", ## recodage inutile car CSP sans actif 
                            "15 à 29 ans"="15",
                            "30 à 39 ans"="30",
                            "40 à 49 ans"="40",
                            "50 à 59 ans "="50",
                            "60 ans ou +"="60",)


## Actif ou non actif (ACTIF)

chomage2020$tauxdechômage<-as.character(chomage2020$ACTIF)
chomage2020$tauxdechômage<-fct_recode(chomage2020$tauxdechômage,
                                      "Actif au sens du BIT/Actif"="1",
                                      "Actif au sens du BIT/inactif"="2",
)



## raison changement d'emploi (CREACCP)
chomage2020$raisonchangemploi<-as.character(chomage2020$CREACCP)
chomage2020$raisonchangemploi=fct_explicit_na(chomage2020$raisonchangemploi, "null")
chomage2020$raisonchangemploi<-fct_recode(chomage2020$raisonchangemploi,
                                          "Sans objet (SOUA distinct de 1 et SOUB distinct de 1) ou non renseigné"="null",
                                          "Risque de perdre ou va perdre son emploi actuel (y compris fin de contrats courts)"="1",
                                          "Désire un emploi plus intéressant"="2",
                                          "Veut un emploi plus stable (CDI)"="3",
                                          "Veut travailler plus d'heures"="4",
                                          "Désire un travail avec un rythme horaire plus adapté ou plus modulable"="5",
                                          "Désire des conditions de travail moins pénibles ou plus adaptées à sa santé"="6",
                                          "Désire augmenter ses revenus"="7",
                                          "Désire diminuer son temps de transport"="8",
                                          "Doit ou veut déménager"="9",
                                          "Veut s'installer à son compte"="10",
                                          "Veut changer de métier ou de secteur"="11",
                                          "Trouve l'ambiance de travail mauvaise, les relations de travail conflictuelles"="12",
                                          "Autre raison"="13",
)
chomage2020=sample_n(chomage2020, 1000)
```

## Graphiques

On peut joindre facilement des graphiques et du texte.
Par exemple là on a un paragraphe. Puis le code qui génére les graphiques. Puis les graphiques eux-mêmes.

```{r pressure}
ggplot(chomage2020)+aes(x=statutACT)+geom_bar(aes(fill=statutACT))

ggplot(chomage2020)+geom_bar(aes(x = CSP, fill=AGE))

ggplot(chomage2020)+geom_bar(aes(x = CSP, fill=AGE), position="fill")
```

Le premier représente la répartition de la population selon le statut d'activité. Le second la répartition de la population selon la CSP et la répartition des ages au sein de chaque CSP. Le troisième uniquement la répartition des ages dans les CSP.


On peut également insérer des graphiques sans le code qui les génére comme suit.
```{r noecho, echo=FALSE}
ggplot(subset(chomage2020, statutACT == "3")
)+geom_bar(aes(x=AGE, fill=CSP))

ggplot(subset(chomage2020, statutACT == "1")
)+geom_bar(aes(x=AGE, fill=CSP))
```

Le premier représente l'age et la CSP pour la population des chomeurs PSERE et le second la même chose pour les actifs occupés.
